最高法院刑事判決　　　　　　　　　　　　　　　　　八十八年度台非字第八四號
　　上訴人　最高法院檢察署檢察總長
　　被　告　甲○○
右上訴人因被告竊盜案件，對於台灣台南地方法院中華民國八十六年十二月九日第一
審確定判決（八十六年度訴字第一五○一號，起訴案號：台灣台南地方法院檢察署八
十六年度偵字第八七二六號），認為違法，提起非常上訴，本院判決如左：
    主  文
原判決關於甲○○部分撤銷。
甲○○共同攜帶兇器毀越安全設備於夜間侵入住宅竊盜，處有期徒刑壹年貳月。
螺絲起子、起釘板手各壹支、女用絲襪貳雙均沒收。
    理  由
非常上訴理由稱：「按判決適用法則不當者，為違背法令，又累犯之成立，依刑法第
四十七條規定，以曾受有期徒刑之執行完畢，或受無期徒刑或有期徒刑一部之執行而
赦免後，五年以內再犯有期徒刑以上之罪為要件。如二以上徒刑併執行者，假釋所定
最低應執行之期間，合併計算……且所餘刑期，亦應合併計算，於該期間內未經撤銷
假釋，其未執行之刑，始以已執行論，刑法第七十九條之一第一項、第三項，第七十
九條第一項分別定有明文。本件原判決以被告甲○○前於八十一年間，因違反肅清煙
毒條例，經法院判處有期徒刑三年六月確定，於八十五年五月二十九日執行完畢，五
年以內，即八十六年六月二十五日，又犯本件竊盜罪，因依刑法第四十七條論以累犯
，並加重其刑，雖非無見。惟卷查被告甲○○於八十一年間，因犯連續施用毒品罪，
經台灣台南地方法院分別以八十一年度訴字第二八八號、八十一年度訴字第一五二二
號刑事判決判處有期徒刑三年六月、三年二月確定，檢察官於八十一年十二月一日、
八十一年十二月二十一日，先後發監執行，合併計算刑期，其執行期滿日為八十八年
六月十四日，嗣於執行中之八十四年三月七日假釋出獄，其未執行之殘餘刑，經依行
刑累進處遇條例第二十八條之一規定，縮短刑期二十日後，依刑法第七十九條之一第
三項規定合併計算，尚有殘餘刑四年二月又十八日，至八十八年五月五日始滿。被告
於上開假釋期間，因犯施用毒品罪，經法務部於八十六年八月五日法八六矯決字第○
二四五三八號函准撤銷假釋，應執行殘餘刑，嗣檢察官始於八十七年六月十日發交台
灣台南監獄執行其殘餘刑，凡此均有檢察官執行指揮書、法務部八十六年八月五日法
八六矯決字第○二四五三八號、台灣澎湖監獄八十六年八月十二日澎監教字第四四四
三號函在卷可供查核，足見被告犯本件竊盜罪，前案之施用毒品罪所處之有期徒刑尚
未執行完畢，自與累犯之構成要件不符，詎原審法院於本案調查時，被告自承有煙毒
前科，並有刑案資料查註紀錄表附卷可按（偵查卷第五、六、七頁），則被告犯本件
竊盜罪時，前案犯罪所處之有期徒刑是否已執行完畢，自有詳予查明之必要，乃原審
法院竟未於審判期日加以調查，遽認被告前案所處之有期徒刑，已於八十五年五月二
十九日執行完畢，五年以內再犯有期徒刑以上本件之罪，為累犯，並加重其刑，不僅
調查職責未盡，且有適用法則不當之違法。案經確定，且不利於被告，應依刑事訴訟
法第四百四十一條及第四百四十三條提起非常上訴，以資救濟。」等語。
本院按判決不適用法則或適用不當者，為違背法令，刑事訴訟法第三百七十八條定有
明文。又依法應於審判期日調查之證據未予調查，致適用法令違誤，而顯然於判決有
影響者，該項判決即屬違背法令，得提起非常上訴，亦經司法院大法官會議著有釋字
第一八一號解釋可稽。是以事實審法院對於被告有無累犯之事實，應否適用刑法第四
十七條累犯之規定加重其刑，即屬法院認定事實與適用法律之基礎事項，客觀上有其
調查之必要，應依職權加以調查。倘被告並非累犯，而事實審未詳加調查，致判決誤
用累犯之規定論處，即屬刑事訴訟法第三百七十九條第十款規定所稱依法應於審判期
日調查之證據而未予調查，其判決當然為違背法令。又刑法上累犯之成立要件，依刑
法第四十七條之規定，必須曾受有期徒刑之執行完畢，或受無期徒刑或有期徒刑一部
之執行而赦免後，五年以內再犯有期徒刑以上之罪者，始足當之。所謂執行完畢，其
在監獄執行期滿者，固不待言；如係經假釋出獄者，須在無期徒刑假釋後滿十五年，
或在有期徒刑所餘刑期內未經撤銷假釋者，其未執行之刑，始得以已執行論。如其為
二以上徒刑併執行者，假釋所定最低應執行之期間，合併計算之；其所餘刑期，亦應
合併計算。必於該期間內未經撤銷假釋，其未執行之刑，始以已執行論，此觀諸刑法
第七十九條第一項、第七十九條之一第一項、第三項之規定甚明。本件被告甲○○於
民國八十一年間，因犯連續施用毒品罪，經台灣台南地方法院分別以八十一年度訴字
第二八八號、八十一年度訴字第一五二二號刑事判決判處有期徒刑三年六月、三年二
月確定，檢察官於八十一年十二月一日、八十一年十二月二十一日，先後發監執行，
前者刑期自八十一年十二月一日起算，指揮書執畢日期為八十五年五月二十九日，後
者為接續執行，刑期自八十五年五月三十日起算，指揮書執畢日期為八十八年六月十
四日，嗣於執行第一罪刑中之八十四年三月七日假釋出獄，其未執行之殘餘刑，經依
行刑累進處遇條例第二十八條之一規定，縮短刑期二十日後，依刑法第七十九條之一
第三項規定合併計算，尚有殘餘刑四年二月又十八日，至八十八年五月五日始滿。被
告於上開假釋期間，因犯施用毒品罪，經法務部於八十六年八月五日法八六矯決字第
○二四五三八號函准撤銷假釋，應執行殘餘刑，檢察官始於八十七年六月十日發交台
灣台南監獄執行其殘餘刑，凡此有台灣台南地方法院檢察署刑案資料查註紀錄表、檢
察官執行指揮書、法務部八十六年八月五日法八六矯決字第○二四五三八號、台灣澎
湖監獄八十六年八月十二日澎監教字第四四四三號函在卷可稽，而被告係於八十六年
六月二十五日犯本件竊盜罪，上開併合執行之有期徒刑三年六月、三年二月已因撤銷
假釋而俱未執行完畢，依首開說明，自與累犯之構成要件不相符合，乃原審對卷附之
被告上開前科資料及其執行之情形，未詳加調查，致誤認被告於八十一年間，違反肅
清煙毒條例，所判處有期徒刑三年六月，已於八十五年五月二十九日執行完畢，而依
累犯規定加重其刑，判處有期徒刑壹年陸月，揆諸上開說明，自屬依法應於審判期日
調查之證據未予調查，致適用法令違誤，而顯然於判決有所影響，該判決當然為違背
法令。案經確定，且於被告不利，非常上訴意旨執以指摘，洵有理由，應將原判決關
於被告部分撤銷，自為判決如主文所示，以資糾正。
據上論結，應依刑事訴訟法第四百四十七條第一項第一款但書、刑法第二十八條、第
三百二十一條第一項第一、二、三款、第三十八條第一項第二款，判決如主文。
中      華      民      國    八十八    年      三      月    二十四    日
                              最高法院刑事第三庭
                                  審判長法官  莊  來  成
                                        法官  呂  潮  澤
                                        法官  謝  俊  雄
                                        法官  白  文  漳
                                        法官  蘇  振  堂
      右正本證明與原本無異
                                              書  記  官
中      華      民      國    八十八    年      三      月    三十一    日
